【裁判字號】    95,訴,85
【裁判日期】    950524
【裁判案由】    侵權行為損害賠償
【裁判全文】
臺灣宜蘭地方法院民事判決                95年度訴字第85號
原      告  財團法人汽車交通事故特別補償基金
法定代理人  甲○○
訴訟代理人  乙○○
被      告  丙○○
訴訟代理人  林正欣律師
上列當事人間請求侵權行為損害賠償事件，本院於民國95年5月
10日言詞辯論終結，判決如下：
    主  文
被告應給付原告新台幣壹佰壹拾柒萬元，及自民國九十五年一月
十八日起至清償日止，按週年利率百分之五計算之利息。
訴訟費用由被告負擔。
    事  實  及  理  由
一、原告起訴主張：被告於民國93年3月5日，酒後駕駛車號U5-3
    498 號自小客車，搭載訴外人丁○○等人，於行經宜蘭縣五
    結鄉 ○段19號前時，因酒後駕車且未注意車前狀況，導致車
    輛衝撞安全島，致使訴外人丁○○受有第五頸椎粉碎性骨折
    ，頸脊髓損傷、四肢完全癱瘓、呼吸衰竭等傷害。被告所犯
    酒駕及過失傷害犯行，並經起訴判決確定在案。由於本件肇
    事車輛未保強制汽車責任險，為保障受害人，原告已依修正
    前強制汽車責任保險法第38條第1項第2款之規定，依被害人
    丁○○之請求，補償2級殘廢給付新台幣（下同）1,170,000
    元。爰依修正前強制汽車責任保險法第39條第 2項（修正後
    移列為同法第42條第 2項），向加害人即被告求償。爰為訴
    之聲明：被告應給付原告 1,170,000元，及自起訴狀繕本送
    達被告之翌日至清償日止，按週年利率5%計算之利息。
二、被告則以：修正前強制汽車責任保險法第39條第 2項之規定
    ，屬於代位求償性質，則原告向被告請求，亦應受被害人丁
    ○○本身損害賠償請求權之限制。本件車禍事故，固係因被
    告酒後駕車而發生，然當時同時駕車者，除被告為駕駛外，
    車上竟搭載連同丁○○在內之 5名乘客，顯然有超載情事，
    且丁○○亦明知被告已飲酒不能安全駕駛，仍搭乘被告所駕
    車輛，於本件損害之發生亦與有過失，故原告之請求，亦應
    依過失比例減輕或免除之。爰為答辯聲明：(1)請求駁回原告
    之訴；(2)如受不利判決，願供擔保請准宣告免為假執行。
三、本件兩造對於系爭車禍發生之經過、訴外人丁○○因系爭車
    禍所受傷害及原告已補償訴外人丁○○ 1,170,000元等情，
    俱無爭執，並有原告提出之道路交通事故證明書、道路交通
    事故現場圖、補償金理算書、診斷證明書、台灣宜蘭地方法
    院檢察署檢察官93年度調偵字第32號聲請簡易判決處刑書等
    為證。是上開事實，自堪認定為真實。
四、本件兩造之爭執，胥在於訴外人丁○○就系爭車禍發生，致
    其受有前開傷害，是否與有過失，而應減輕或免除被告之賠
    償責任；及原告可代位向被告請求之金額，是否達到原告所
    補償予丁○○之1,170,000元。查：
(一)、本件被告抗辯稱伊當時酒後駕駛，且飲酒甚多，身上必有酒
    味，訴外人丁○○明知仍搭伊所駕車輛，於其損害之發生亦
    有過失等情，就被告飲酒部分，固有檢察官聲請簡易判決處
    刑書所載被告於車禍發生送醫抽血後，發現被告之血液中酒
    精濃度高達229mg/dl（換算呼氣酒精濃度為每公升1.14毫克
    ），可認被告當時確飲酒甚多。惟被告抗辯丁○○明知被告
    飲酒仍搭乘被告所駕車輛乙節，則為原告所否認，被告自應
    就此有利於己之事實為舉證。然被告就此僅稱依常情丁○○
    應知被告酒後仍駕車云云，難認已盡舉證之責。又被告抗辯
    當時車內乘客有 5人，顯已超載云云，然除非被告可證明車
    輛超載與本件事故發生有關，否則自難僅憑當時車內超載，
    即認訴外人丁○○對本件車禍事故、致其受傷之損害發生與
    有過失。是被告上開辯詞，均不足採。
(二)、查本件訴外人丁○○因系爭車禍，至受有前揭損害，現亦經
    認定為極重度肢障、及精神中度障礙，有原告提出之殘障手
    冊可稽，且為被告所不爭執。而依丁○○因本件事故致終身
    四肢癱瘓、大小便失禁等情事，足認其所餘生命均確須有人
    全日看護。而其為68年12月15日生，於事故發生當時為24歲
    ，依92年台閩地區簡易生命表所示，尚有 56.16餘命。而全
    日看護費依宜蘭地區各醫療院所之收費標準為每日 1,800元
    計算，每年則為675,700元，56.16年則為36,897,120元，顯
    然已高過原告代位向被告求償之數額。而被告亦自承丁○○
    雖曾向伊提起損害賠償請求，惟其後撤回起訴。故原告依修
    正前強制汽車責任保險法第39條第 2項，代位丁○○向被告
    請求1,170,000元，為有理由，應予准許。
五、本件被告雖聲明願供擔保請准宣告免為假執行，惟原告並未
    聲明請求為假執行之宣告，被告此部分聲明並無所據，爰不
    另為駁回之諭知。
六、結論：原告之訴為有理由，依民事訴訟法第78條判決如主文
    。
中    華    民    國    95    年    5     月    24    日
                  臺灣宜蘭地方法院民事庭
                      法  官  張軒豪
正本與原本無異。
如不服本判決，應於判決送達後20日內提出上訴狀（須附繕本）
。
中    華    民    國    95    年    5     月    24    日
                      書記官  詹玉惠


司法院資訊處製作；財團法人民間司法改革基金會備份。
